【裁判字號】    99,上訴,24
【裁判日期】    990114
【裁判案由】    毒品危害防制條例
【裁判全文】
臺灣高等法院臺中分院刑事判決          99年度上訴字第24號
上  訴  人
即  被  告  甲○○
                    現於臺灣臺中監獄苗栗分監
上列上訴人因毒品危害防制條例案件，不服臺灣苗栗地方法院98
年度訴字第262號中華民國98年11月5日第一審判決（起訴案號：
臺灣苗栗地方法院檢察署98年度毒偵字第218號），提起上訴，
本院判決如下：
    主  文
上訴駁回。
    理  由
一、按不服地方法院之第一審判決而上訴者，須提出上訴書狀，
    並應敘述具體理由，刑事訴訟法第三百六十一條第一項定有
    明文，此為上訴必備之程式；而所謂「具體理由」，必係依
    據卷內既有訴訟資料或提出新事證，指摘或表明第一審判決
    有何採證認事、用法或量刑等足以影響判決本旨之不當或違
    法，而構成應予撤銷之具體事由，始克當之（例如：依憑證
    據法則具體指出所採證據何以不具證據能力，或依憑卷證資
    料，明確指出所為證據證明力之判斷如何違背經驗、論理法
    則）；倘僅泛言原判決認定事實錯誤、違背法令、量刑失之
    過重或輕縱，而未依上揭意旨指出具體事由，或形式上雖已
    指出具體事由，然該事由縱使屬實，亦不足以認為原判決有
    何不當或違法者（例如：對不具有調查必要性之證據，法院
    未依聲請調查亦未說明理由，或援用證據不當，但除去該證
    據仍應為同一事實之認定），皆難謂係具體理由，俾與第二
    審上訴制度旨在請求第二審法院撤銷、變更第一審不當或違
    法之判決，以實現個案救濟之立法目的相契合，並節制濫行
    上訴（最高法院97年度台上字第892號刑事判決參照）。次
    原審法院認為上訴不合法律上之程式者，應以裁定駁回之。
    第二審法院認為上訴書狀未敘述理由或上訴有第三百六十二
    條前段之情形者，應以判決駁回之。又分別為刑事訴訟法第
    三百六十二條、第三百六十七所明定。再第三百六十七條之
    判決，得不經言詞辯論為之。同法第三百七十二條亦定有明
    文。
二、本件原判決以甲○○基於施用第一、二級毒品之犯意，分別
    於97年8月28日慈祐醫院醫護人員採尿往前回溯26、96小時
    內之某時，在不詳地點，以不詳方式，施用第一級毒品海洛
    因及第二級毒品甲基安非他命各1次。嗣於97年8月28日下午
    2時20分許，甲○○因另犯施用毒品案件經判處罪刑確定後
    ，未遵期到案執行，經警持臺灣苗栗地方法院檢察署檢察官
    核發之拘票至甲○○位於苗栗縣竹南鎮龍鳳里15鄰山寮204
    號住處執行拘提之際，在苗栗縣竹南鎮○○路與民生路口發
    現甲○○而拘獲，並在甲○○褲子口袋內扣得注射針筒1支
    ，復經警持臺灣苗栗地方法院檢察署檢察官所簽發之鑑定許
    可書，委由慈幼醫院醫護人員對甲○○以導尿之方式採集其
    尿液送請檢驗後，結果呈現嗎啡、安非他命及甲基安非他命
    陽性反應，始查悉上情。查甲○○雖矢口否認有何施用第一
    、二級毒品之犯行，然被告於警詢拒絕採尿後，經警員出示
    臺灣苗栗地方法院檢察署檢察官簽發之鑑定許可書，並經被
    告簽名捺印後，於警局內為慈祐醫院醫護人員以導尿方式採
    集之尿液，經送請詮昕科技股份有限公司以酵素免疫分析法
    （EIA）初步檢驗，再以氣相層析質譜儀法（GC/MS）確認分
    析結果，確呈安非他命、甲基安非他命及可待因、嗎啡陽性
    反應，經證人即警員黃慶明，及證人即慈祐醫院醫護人員趙
    寶玉、李依寧證述明確，並有詮昕科技股份有限公司97年9
    月10日出具之濫用藥物尿液檢驗報告、檢體採收紀錄表及臺
    灣苗栗地方法院檢察署鑑定許可書在卷足稽。雖甲○○辯稱
    ：卷附鑑定許可書與其在警局看到的不相符、送驗尿液非伊
    排放云云，然經公訴檢察官向簽發該鑑定許可書之檢察官查
    證結果，鑑定許可書確係林文中檢察官所簽發，且被告審理
    時坦承採尿當日伊有在強制令上簽名蓋章，經將卷附鑑定許
    可書上蓋印之指紋與被告指紋卡送請內政部警政署刑事警察
    局比對結果，鑑定許可書上指紋與甲○○指紋卡之左拇指相
    符，另其於97年8月28日為醫護人員採集送驗之尿液與經當
    庭徵得被告同意採集被告之口腔黏膜細胞DNA型別亦相符，
    並有卷附內政部警政署刑事警察局98年8月11日刑醫字第098
    0091588號鑑驗書在卷足憑，本件事證明確，被告犯行堪以
    認定。被告於受有期徒刑執行完畢後，5年以內故意再犯本
    件有期徒刑以上之2罪，均為累犯，應俱依刑法第47條第1項
    規定加重其刑。審酌被告前有多次施用毒品前科，其經觀察
    勒戒、強制戒治及判處罪刑後，仍不知警惕，故態復萌，再
    施用毒品不輟，無視於毒品對於自身健康之戕害及國家對於
    杜絕毒品犯罪之禁令，可見其對毒品有相當之依賴，意志力
    極為薄弱，倘非嚴懲，顯難收刑罰之效；及其犯罪後復飾詞
    矯辯，依隨法院調查證據之結果，有計畫性地變更陳述，心
    存僥倖，冀求脫免罪責，動機惡劣，並一再爭執採尿程序之
    合法性，虛耗有限之司法資源，犯後態度不佳，未見有何悔
    意等一切情狀，從重量處有期徒刑2年6月、1年8月，並定其
    應執行有期徒刑4年。本院認原判決已詳述所憑之證據及其
    認定之理由。經形式上觀察，核無不合。
三、上訴人即被告甲○○（下稱被告）上訴意旨略稱：本件警員
    對被告採尿程序係要求非法定單位之私立慈佑醫院將尿液帶
    回檢驗，於慈佑醫院檢驗室通知該醫院沒有檢驗尿液權限後
    始轉送詮昕科技股份有限公司，顯有違一般辦案程序，造成
    證物有重大瑕疵，影響其真實性，應認證物不合法不具備證
    據力，爰上訴請求撤銷原判決云云。經查：(一)、原判決業已
    敘明詮昕科技股份有限公司之濫用藥物尿液檢驗報告由司法
    警察官、司法警察依檢察官所概括選任之鑑定人或囑託鑑定
    機關、團體所為之鑑定結果，與檢察官選任或囑託為鑑定者
    ，性質上並無差異，同具有證據能力（見原判決第3-4頁）
    ，於法洵無不合，(二)、原判決並詳予說明被告採尿過程由與
    其不相識且無任何恩怨而無故意陷害被告必要之慈佑醫院人
    員趙寶玉，李依寧處理，盛裝被告尿液檢體尿瓶上確有黏貼
    被告姓名、病歷號及採尿日期，有尿瓶照片為證，佐以被告
    尿液檢體之男性DNA-STR型別與經當庭徵得被告同意採集被
    告之口腔黏膜細胞DNA型別相符，亦有卷附內政部警政署刑
    事警察局鑑驗書在卷足憑，足見送驗尿液確為被告排放無疑
    ，被告辯稱：送驗尿液可能不是伊的尿液云云，實屬無稽（
    見原判決第6-7頁），此為原審就調查、取捨證據與判斷其
    證明力之適法行使。上訴意旨仍執前詞主張證物不合法不具
    備證據力云云，難認有依據卷內既有訴訟資料或提出新事證
    ，指摘或表明原審判決有何採證認事、用法或量刑等足以影
    響判決本旨之不當或違法，而構成應予撤銷之具體事由。依
    上揭說明，被告提起之第二審上訴不合法律上程式，爰不經
    言詞辯論，判決駁回上訴。
四、據上論斷，應依刑事訴訟法第367條前段、第372條，判決如
    主文。
中    華    民    國    99    年    1    月    14    日
            刑事第四庭    審判長法  官  洪  耀  宗
                                法  官  許  文  碩
                                法  官  蔡 王 金 全
上列正本證明與原本無異。
如不服本判決應於收受送達後十日內向本院提出上訴書狀，其未
敘述上訴理由者，並得於提起上訴後十日內向本院補提理由書 (
均須按他造當事人之人數附繕本)「切勿逕送上級法院」。
                                書記官  金  珍  華
中    華    民    國    99    年    1    月    14    日


司法院資訊處製作；財團法人民間司法改革基金會備份。
